臺灣屏東地方法院刑事判決              100年度訴字第729號
公  訴  人  臺灣屏東地方法院檢察署檢察官
被      告  蔡俊彥
選任辯護人  陳麗珍  律師
上列被告因毀棄損壞案件，經檢察官提起公訴（99年度偵字第91
53號），本院判決如下：
    主  文
蔡俊彥犯毀壞他人建築物罪，處有期徒刑拾月。
    事  實
一、蔡俊彥於民國99年2 月4 日透過本院民事執行處強制執行拍
    賣程序，購得原由鄭吉明所有坐落屏東縣屏東市○○段○ ○
    段249 地號土地，並於同年月11日取得本院核發之不動產權
    利移轉證書。其明知該土地上所建之門牌號碼為屏東縣屏東
    市○○路61號之房屋（下稱系爭建物），係鄭吉明之祖父鄭
    清丈（73年4 月1 日死亡）所建，因未辦保存登記，係由鄭
    吉明與其他鄭清吉之繼承人（含鄭德明）公同共有，且該房
    屋部分面積係坐落在共有人即鄭吉明之堂兄鄭德明所有坐落
    屏東縣屏東市○○段○ ○段249 之1 地號之土地上（後述拆
    除部分其中坐落同段第249 地號之面積約為51平方公尺，坐
    落同段第249 之1 地號之面積約為14平方公尺，詳如卷附屏
    東縣屏東地政事務所土地複丈成果圖），另本院前開拍賣公
    告中，亦已載明「該土地部分為第三人（債務人之親戚）建
    造之未保存登記建物坐落（惟非本次拍賣範圍），部分為既
    成道路，拍定後不點交」等語，詎蔡俊彥於取得不動產權利
    移轉證書後，為使用上開土地，竟基於毀壞他人建築物之犯
    意，擅自於99年6 月初起至6 月中下旬止，雇請不知情之工
    人，將前開建物拆除毀壞，足以生損害於鄭德明及其他繼承
    人。
三、案經鄭德明訴由臺灣屏東地方法院檢察署檢察官偵查起訴。
    理  由
一、證據審查部分
（一）被告以外之人於偵查中向檢察官所為之陳述，除顯有不可
      信之情況者外，得為證據，刑事訴訟法第159 條之1 定有
      明文。本件證人鄭凱元、鄭吉明於偵查中經檢察官訊問時
      ，依法具結後所為之陳述，依現有卷證，查無顯不可信之
      情況，均應認有證據能力。
（二）按「被告以外之人於審判外之陳述，雖不符刑事訴訟法第
      159 條之1 至第159 條之4 等4 條之規定（即傳聞法則例
      外得為證據之情形），而經當事人於審判程序同意作為證
      據，法院審酌該言詞陳述或書面陳述作成時之情況，認為
      適當者，亦得為證據。」；「當事人、代理人或辯護人於
      法院調查證據時，知有第159 條第1 項不得為證據之情形
      ，而未於言詞辯論終結前聲明異議者，視為有前項之同意
      。」，刑事訴訟法第159 條之5 定有明文。其立法意旨在
      於傳聞證據未經當事人以反對詰問予以核實，原則上先予
      排除，惟若當事人已放棄反對詰問權，於審判程序中表明
      同意該等傳聞證據可作為證據；基於尊重當事人對傳聞證
      據之處分權，並充實證據資料以利真實發見，強化言詞辯
      論功能，使訴訟程序得以順暢進行，該等傳聞證據亦均具
      有證據能力，本院所引其他傳聞性質證據，為檢察官、被
      告及辯護人於本院審理時不爭執其證據能力，依上開規定
      ，應認有證據能力。
二、訊據被告蔡俊彥固坦承其於99年2 月4 日透過本院民事執行
    處強制執行拍賣程序，購得原由鄭吉明所有坐落屏東縣屏東
    市○○段○ ○段249 地號土地，並於同年月11日取得本院核
    發之不動產權利移轉證書、其明知該土地上所建之門牌號碼
    為屏東縣屏東市○○路61號之房屋，係鄭吉明之祖父鄭清丈
    所建，未辦保存登記、其知悉本院前開拍賣公告中，亦已載
    明「該土地部分為第三人（債務人之親戚）建造之未保存登
    記建物坐落（惟非本次拍賣範圍），部分為既成道路，拍定
    後不點交」等語、其於取得不動產權利移轉證書後，為使用
    上開土地，於99年6 月初起至6 月中下旬止，雇請不知情之
    工人，將前開建物拆除毀壞等情不諱，惟矢口否認有何毀壞
    他人建築物之犯行，辯稱：我不知鄭德明是共有人之一，我
    拆除的範圍是鄭吉明使用的範圍，不是鄭德明使用的範圍，
    鄭吉明有跟我說他所使用的範圍，本件是先有建物，土地再
    做不均等的分割，所以有部分的建物是蓋在249 之1 地號土
    地上，拆除前我不知道，是我拆除的時候，鄭德明的家人才
    出來講，因我不可能將房子中間拆一半，兩個房子連在一起
    ，我是拆到牆壁，拆除前我有請鄭吉明將屋內雜物清除，當
    時鄭吉明有同意，如果是有第三人所有而不能拆除，對我是
    不公平，我沒有故意要拆除他人的建物云云。辯護人則為被
    告辯稱：鄭吉明10年前就有找過被告要買房子的事情，且鄭
    吉明事後也同意被告拆除，所以被告沒有損壞他人建築物的
    犯意、本件是未保存登記的房屋，被告只能從外觀判斷是何
    人所使用、拆除當時房屋狀況已殘破不堪，裡面也無法住人
    ，已經不符合建物的定義云云。
三、惟查，被告蔡俊彥於99年2 月4 日透過本院民事執行處強制
    執行拍賣程序，購得原由鄭吉明所有坐落屏東縣屏東市○○
    段○ ○段249 地號土地，並於同年月11日取得本院核發之不
    動產權利移轉證書、被告明知該土地上所建之門牌號碼為屏
    東縣屏東市○○路61號之房屋，係鄭吉明之祖父所建，未辦
    保存登記、被告知悉前開法院之拍賣公告中，亦已載明「該
    土地部分為第三人（債務人之親戚）建造之未保存登記建物
    坐落（惟非本次拍賣範圍），部分為既成道路，拍定後不點
    交」等語、被告於取得不動產權利移轉證書後，為使用上開
    土地，於99年6 月初起至6 月中下旬止，雇請不知情之工人
    ，將前開建物拆除毀壞等事實，業據被告蔡俊彥供承在卷，
    且核與證人鄭凱元、鄭吉明、鄭德明到庭具結證述情節相符
    ，復有前開建物房屋稅籍證明書及繼承系統表、屏東縣屏東
    市○○段○ ○段249 之1 地號登記謄本及所有權狀影本、屏
    東縣屏東市○○段○ ○段249 地號拍賣公告、屏東縣屏東地
    政事務所複丈成果圖各1 份、除戶戶籍謄本2 份、拆除前後
    現場照片11張在卷可稽，堪信為真。且查，證人鄭凱元於偵
    查中具結證述：前開建物係其祖先所建，前開土地原本由其
    爺爺與叔公使用，後來分割成249 及249 之1 地號，其叔叔
    鄭德明繼承249 之1 地號，249 地號是叔公那邊取得，上面
    的房子是一棟分成兩廳，一邊是叔公在用，一邊是其等在用
    ，249 之1 土地上有涵括到房子的大廳等語；其於本院審理
    時具結證述：土地未分割之前是我爺爺鄭水生所有，後來我
    爺爺過世後，奶奶跟鄭吉明的媽媽溝通一部分贈與給鄭吉明
    那邊，所以249 地號由鄭吉明那邊繼承，249 之1 地號由我
    叔叔鄭德明繼承，使用狀態從大廳中間去分，面對門口，左
    半邊部分由鄭吉明家族使用，大廳的右半邊由我們使用，因
    該房子為為保存登記建物，所以由鄭德明及鄭吉明的家族共
    有，在拆除之前雙方都有在使用，該房屋的結構是大廳兩側
    有廂房，我們主要使用部分是在廂房的部分，有一個門可以
    通到大廳，拆除部分是從大廳到我叔叔鄭吉明那邊的廂房都
    拆掉，我們那邊的廂房內牆是有毀損，應該說三分之二都被
    拆除就是大廳及右側廂房被拆除，大廳的陳設原是紅色木門
    ，正前方靠牆部分放置神桌供奉祖先牌位，兩側牆壁有祖先
    照片，神桌後面旁邊有一個小門，小門後面是一個很小的廚
    房，大門進去向左邊走幾步就是我叔叔鄭吉明住的廂房，廂
    房是類似木材的舊式大通舖，有一個小樓梯可以上去隔間的
    2 樓，我們都是裡面還有一個小內門可以直接通到大廳，大
    廳除了神桌還有沙發椅，整棟建物外觀狀況看起來舊舊的，
    但大致上是完整的，屋頂沒有破掉，在99年6 月初我有到現
    場，當時仍是這樣的情形等語明確（本院卷第34-38 頁）；
    另證人鄭吉明於偵查中具結證述：前開建物是祖產，沒有辦
    理登記，房子原本是大伯鄭水生（鄭德明之父）在用，大伯
    過世後，有將一半權利讓給其使用，只是口頭上講，其土地
    被拍賣，後來被告有去找其談，被告有說要拆房子，其有說
    這是和大伯一人一半等語（偵卷第42-44 頁）；其於本院審
    理時具結證述：我有跟被告講說這是我和鄭德明一人一半的
    房屋，鄭德明在99年6 月之前有住在那裡，大門打開就是我
    們的客廳有佛桌，所有建物都是相連在一起，大家都可以使
    用客廳，還沒有分我之前，我父親就已經過世，拍賣時我姐
    夫還住在裡面等語明確（本院卷第38-47 頁），復觀諸卷內
    拆除後現場照片（見偵卷第31至39頁），該建物地表以上雖
    部分遭拆除，惟拆除後地面上仍遺有隔間牆遺跡，從隔間牆
    遺跡可知該建物遭拆除前隔間情形確如上開證人鄭凱元、鄭
    吉明所述，尤以偵卷第35頁上方之現場照片，可知該建物左
    側廂房確有內門可通大廳，此亦符合傳統閩南三合院建築（
    一條龍）之型式，為本院職務上已知之事實，上開證人鄭凱
    元、鄭吉明之證述即堪採信。是該建物包含中間大廳、左側
    廂房（鄭德明家族使用）及右側廂房（鄭吉明家族使用）3
    者構成一個獨立之建築物，拆除前仍處於使用中狀態等情，
    應堪認定。又被告蔡俊彥自承鄭吉明有告知所使用的範圍等
    情，惟衡諸常情，倘非共有而係單獨所有，鄭吉明自無告知
    所使用範圍之必要。再者，本院拍賣公告中，已載明「該土
    地部分為第三人（債務人之親戚）建造之未保存登記建物坐
    落（惟非本次拍賣範圍），部分為既成道路，拍定後不點交
    」等情明確，被告為應買人，對系爭建物不在拍賣範圍，及
    拍定後不點交等情，即難諉為不知，其對系爭建物無所有權
    亦無占有使用之權源，自無鳩工拆除之權利，自不待言。又
    被告亦自承知悉本院拍賣公告中，已載明「該土地部分為第
    三人（債務人之親戚）建造之未保存登記建物坐落（惟非本
    次拍賣範圍），部分為既成道路，拍定後不點交」等情明確
    ，而依一般常理，拍賣土地上若有「第三人建造之未保存登
    記建物」復「拍定後不點交」之情形，其法律及事實關係顯
    較一般素地（未有建物）且拍定後有點交之情形為複雜而不
    易處理，故常造成無人應買或拍定金額甚低之結果，其原因
    不外乎第三人（含共有人）對拍賣土地得主張權利，法院始
    不點交，若有應買，通常亦為共有人或鄰地所有人，被告亦
    自承其為鄰地所有人，從被告知悉上情猶加以應買，拍定後
    竟未經法律程序旋於同年6 月雇工拆除非屬其所有亦非其拍
    定標的物之系爭建物以觀，被告主觀上應係在共有人未預期
    有人會標之情形下以較低價格標到後再拆除系爭建物造成既
    成之事實，參以證人鄭吉明亦證述有告知被告上開建物係共
    有等情如上，足認被告拆除前即知悉系爭建物係共有之狀態
    甚明。況從被告上開辯解：有部分的建物是蓋在249 之1 地
    號土地上，拆除前我不知道，是我拆除的時候，鄭德明的家
    人才出來講，因我不可能將房子中間拆一半，兩個房子連在
    一起，我是拆到牆壁等語，從上述被告在鄭德明家人出面告
    知後已知系爭房屋係共有狀態之情形下，被告竟猶不罷手仍
    繼續拆除之蠻橫舉動以觀，可知被告主觀上確有拆除他人建
    物之故意無訛，是被告及辯護人上開辯解係臨訟卸責之詞，
    無足採信，被告前揭毀壞他人建築物之犯行，已堪認定。本
    件被告犯罪事證已臻明確，應依法論科。
四、核被告所為，係犯刑法第353 條第1 項之毀壞他人建築物罪
    。被告雇請不知情之成年工人為其拆毀他人建築物而為本件
    犯行，係間接正犯。又按數行為於同時同地或密切接近之時
    地實施，侵害同一之法益，各行為之獨立性極為薄弱，依一
    般社會健全觀念，在時間差距上，難以強行分開，在刑法評
    價上，以視為數個舉動之接續施行，合為包括之一行為予以
    評價，較為合理，而認屬接續犯之範疇（最高法院86年臺上
    字第3295號判例意旨參照）。足見「接續犯」之成立係以時
    、空之密接性為前提要件，即透過對於同一法益之同種類侵
    害行為繼續不間斷之實行，業已稀釋個別行為之獨立性，致
    使刑法評價時將之視為單一整體之犯罪行為，以符合社會一
    般人對於行為概念之認知，並與行為人之犯罪目的相互結合
    。本件被告為遂行毀壞系爭建物，於99年6 月初起至6 月中
    下旬間於同地將系爭建物拆除，其縱有多次拆除破壞建築物
    之舉動，仍應視為數個舉動之接續施行，合為包括之一行為
    予以評價，較為合理，因認被告所犯之毀壞他人建築物罪屬
    接續犯，而僅單純成立一毀壞他人建築物罪。
五、爰審酌被告未有前科，有臺灣高等法院被告前案紀錄表1 份
    附卷可稽，素行尚佳，然其為圖己利，竟未經告訴人之同意
    ，擅自委託他人拆除毀壞系爭建物，所為非是，犯後猶矢口
    否認犯行，未與告訴人達成民事和解而賠償告訴人之損失，
    顯無悔悟之心，兼衡其犯罪之動機、手段、生活狀況及智識
    程度等一切情狀，量處如主文所示之刑，以資懲儆。
據上論斷，應依刑事訴訟法第299 條第1 項前段，刑法第353 條
第1 項，判決如主文。
本案經檢察官潘國威到庭執行職務。
中    華    民    國   100    年    10    月    5     日
                  刑事第一庭  審判長法  官  涂裕洪
                                    法  官  蕭筠蓉
                                    法  官  陳茂亭
中    華    民    國   100    年    10    月    5     日
                                    書記官  黃佳惠
附錄本判決論罪之法條：
中華民國刑法第353條
（毀壞建築物、礦坑、船艦罪）
毀壞他人建築物、礦坑、船艦或致令不堪用者，處6 月以上5 年
以下有期徒刑。
因而致人於死者，處無期徒刑或7 年以上有期徒刑，致重傷者，
處3 年以上10年以下有期徒刑。
第 1 項之未遂犯罰之。